臺灣臺北地方法院民事裁定  
111年度簡上字第98號
聲  請  人  
即  上訴人  游美環  
相  對  人  
即被上訴人  劉邱正桂
訴訟代理人  陳佳函律師
            徐立晟律師
上列當事人間債務人異議之訴事件，聲請人聲請停止訴訟，本院
裁定如下：
    主  文
聲請駁回。
    理  由
一、聲請意旨略以：相對人前持本院109年度訴字第2499號返還
    房屋事件確定判決（下稱前案）為執行名義，聲請對聲請人
    為強制執行，惟聲請人於前案即本院109年度訴字第2499號
    返還房屋事件所提之房屋租賃契約書，與相對人所提內容不
    同，嗣經臺灣臺北地方檢察署檢察官以110年度偵字第18173
    號起訴聲請人涉犯行使偽造私文書等罪嫌，現由本院刑事庭
    以110年度訴字第979號案件(下稱系爭刑案)審理中，可見本
    件債務人異議之訴有犯罪嫌疑牽涉其中，且無法辨認何人所
    提房屋租賃契約為真正有效。另聲請人就相對人持有之180
    年1月6日簽訂之108年2月6日至109年2月5日臺北市○○區○○街
    000巷0弄0號1樓房屋之房屋租賃契約實質內容有無效，需以
    本院臺北簡易庭111年度北簡字第9062號確認之訴（下稱系
    爭簡易事件）為斷。爰依民事訴訟法第183條、第182條第1
    項規定，聲請於系爭刑案及系爭簡易事件確定前，停止本件
    訴訟程序等語（本院卷第205、273頁)。
二、按民事訴訟法第182條第1項規定：「訴訟全部或一部之裁判
    ，以他訴訟之法律關係是否成立為據者，法院得在他訴訟終
    結前以裁定停止訴訟程序。」而「民事訴訟法第一百八十二
    條第一項所稱訴訟全部或一部之裁判，以他訴訟之法律關係
    是否成立為據者，係指他訴訟之法律關係是否成立，為本件
    訴訟先決問題者而言」，有最高法院88年度台抗字第646號
    裁定要旨可參。又訴訟中有犯罪嫌疑牽涉其裁判者，法院得
    在刑事訴訟終結前，以裁定停止訴訟程序，民事訴訟法第18
    3條亦有規定。所謂訴訟中有犯罪嫌疑牽涉其裁判，係指在
    民事訴訟繫屬中，當事人或第三人涉有犯罪嫌疑，足以影響
    民事訴訟之裁判，非俟刑事訴訟解決，民事法院即無從或難
    於判斷者而言。例如當事人或第三人於民事訴訟繫屬中涉有
    偽造文書、證人偽證、鑑定人為不實之鑑定等罪嫌，始足當
    之。是以當事人在民事訴訟繫屬「以前」有犯罪行為，縱牽
    涉其裁判，亦不在同條所定得裁定停止訴訟程序之列，並有
    最高法院104年度台抗字第206號、94年度台上字第1128號裁
    定意旨參照。次按，執行名義成立後，如有消滅或妨礙債權
    人請求之事由發生，債務人得於強制執行程序終結前，向執
    行法院對債權人提起異議之訴。如以裁判為執行名義時，其
    為異議原因之事實發生在前訴訟言詞辯論終結後者，亦得主
    張之，強制執行法第14條第1項定有明文。所謂「有消滅債
    權人請求之事由」，係指可使執行名義所載請求之全部或一
    部失其存在之事由。如清償、提存、抵銷、免除、混同、解
    除條件成就、和解、撤銷權或解除權之行使、消滅時效完成
    、法律之施行、賦稅之豁免、交換履行等絕對消滅、及債權
    讓與或債務承當或更改等主體變更之相對消滅等等，致執行
    名義所載之請求權，不得執行，或不得對原債務人執行者而
    言；所謂「妨礙債權人請求權之事由」，係指可使執行名義
    所載請求之全部或一部暫難行使之事由。如因債權人之允許
    或欠賦之停徵而得延期清償，或因行使留置權、同時履行與
    先訴抗辯權等等，致執行名義所載之請求權，應停止執行者
    稱之（參最高法院八十五年度訴字第六七三號判決意旨）。
三、經查，本件債務人異議之訴，法院審理範圍為執行名義成立
    後，有無妨礙或消滅債權人請求之事由。而聲請人主張有人
    涉犯偽造文書罪嫌乙事，雖有系爭刑案件審理中，但該等行
    為係於本件民事訴訟繫屬前所發生之情事，並非兩造於本件
    民事訴訟中涉有偽造文書罪嫌之行為，核與民事訴訟法第18
    3條所定要件不合，縱刑事判決為有利聲請人之認定（例如
    判聲請人無罪），也不構成妨礙或消滅債權人請求之事由，
    且民事法院獨立審判，不受刑事判決認定事實之拘束，並無
    待刑事訴訟解決，民事訴訟即無從或甚難判斷之情形。次查
    ，上訴人在系爭簡易事件起訴請求確認相對人所持有108年1
    月6日簽訂之108年2月6日至109年2月5日臺北市○○街000巷0
    弄0號1樓房屋租賃契約書為無效等語，經本院調取該簡易事
    件卷宗查閱屬實，且有聲請人111年5月2日民事訴訟狀可稽
    ，依上揭說明可知，聲請人有無執行名義成立後之妨礙或消
    滅債權人請求事由，與上揭租賃契約書是否無效之認定無關
    ，是依前揭說明，本院仍得審酌兩造之主張及調查證據之結
    果認定事實，自無停止本件訴訟程序之必要。聲請人依民事
    訴訟法第183條、第182條第1項，聲請於系爭刑案或系爭簡
    易事件確定前，裁定停止本件訴訟程序，洵屬無據，不應准
    許。
四、爰裁定如主文。
中　　華　　民　　國　　111 　年　　12　　月　　 9 　 日
            民事第五庭  審判長法　官　  匡  偉
　　　　　　
　　　　　　　　　            法　官　  張詠惠
　　　　　　　　　　　　　　　
                              法　官　  林修平
以上正本係照原本作成。
本裁定不得抗告。　　　　　　　　　　　　　　　　　　　
中　　華　　民　　國　　111 　年　　12　　月　　 9 　 日
                              書記官    宇美璇